臺灣臺北地方法院民事判決　　　　　　　 95年度訴字第662號
　　原　　　告　皇膳食品有限公司
　　法定代理人　丙○○
　　訴訟代理人　劉立恩律師
　　　　　　　　顏維助律師
　　被　　　告　甲○
　　　　　　　　乙○○
上列當事人間請求損害賠償事件，本院於民國九十六年四月二十
七日言詞辯論終結，判決如下：
    主  文
被告應連帶給付訴外人北平京兆尹食品廠股份有限公司新臺幣壹
佰捌拾伍萬元，及自民國九十五年二月二十三日起至清償日止，
按週年利息百分之五計算之利息，並由原告代為受領。
原告其餘之訴駁回。
訴訟費用由被告連帶負擔百分之六十二，餘由原告負擔。
本判決第一項於原告以新台幣陸拾貳萬元供擔保後，得假執行。
但被告如以新台幣壹佰捌拾伍萬元為原告預供擔保，得免為假執
行。
原告其餘假執行之聲請駁回。
    事實及理由
壹、原告起訴主張：緣訴外人北平京兆尹食品廠股份有限公司（
    下稱京兆尹公司）因內部問題延誤繳稅，致積欠本稅外加漏
    稅罰共計新台幣（下同）六千零八十三萬九千九百六十八元
    ，原告自九十二年四月二十九日起，以支票方式陸續替訴外
    人京兆尹公司償還稅款，共計至少三百八十萬元。原告既未
    受訴外人京兆尹公司之委任，亦無其他義務，出於為其償還
    稅款債務之意思以第三人之身分代為清償，其管理事務既利
    於訴外人京兆尹公司，又無違反其明示或可得而知之意思，
    對訴外人京兆尹公司應構成無因管理。準此，原告依民法第
    一百七十六條規定，請求訴外人京兆尹公司償還原告支付之
    三百八十萬元。詎訴外人京兆尹公司之欠稅金額已達六千零
    八十三萬九千九百六十八元，而其設立時之實收資本額僅為
    一千萬元，再觀訴外人京兆尹公司負責人尹大年於八十九年
    十月二十一日執行筆錄稱：「公司於今年九月就停業沒有收
    入，只有廠房機器承租他人……」云云，可知訴外人京兆尹
    公司於八十九年九月即已無力償還其所欠債務。原告於九十
    四年十二月二十九日寄發律師函催告訴外人京兆尹公司履行
    在案，依民法第二百二十九條第二項之規定，其於收受催告
    後既遲未履行，自當於收受催告時起負遲延責任。被告甲○
    、乙○○二人自八十四年起分別擔任訴外人京兆尹公司之會
    計經理以及會計部副總經理，自八十四年十月起至八十五年
    六月十六日間，利用職務之便擅自挪用公款數筆，並於八十
    五年六月十七日立下協議書承認尚有公款三百萬元未清償。
    職故，訴外人京兆尹公司對於被告二人依此協議書有三百萬
    元之債權得以求償（乙○○同意連帶擔保甲○履約）。然訴
    外人京兆尹公司之負責人就此債權已拖延近十年仍未向其請
    求償還，顯有怠於行使債權之情形。原告爰依民法第二百四
    十二條規定，為保存或實行債權，以自己名義代位訴外人京
    兆尹公司向甲○、乙○○提起給付訴訟等語，並聲明：「一
    、被告應連帶給付三百萬元及自訴狀繕本送達翌日起至清償
    之日止，按年息百分之五計算之利息予訴外人京兆尹公司，
    並由原告代位受領。二、就第一項之聲明，原告願供擔保，
    請准宣告假執行。」
貳、被告方面：
一、被告乙○○則自認對訴外人京兆尹公司尚有一百八十五萬元
    債務未清償。另一百十五萬元部分，其中一百萬元（票據號
    碼：0000000）已於八十五年十一月十五日兌現並存於訴外
    人尹鴻達帳戶，其中十五萬元分成三次匯入尹鴻達郵局帳戶
    。
二、被告甲○則以實際挪用公款者為被告乙○○，當初係受被告
    乙○○脅迫，在意思不自由狀態下簽立系爭協議書，伊不知
    擔任保證人等語，資為抗辯，並請求駁回原告之訴及其假執
    行之請求。
參、得心證之理由：
一、本件原告主張被告乙○○確有積欠訴外人京兆尹公司三百萬
    元之事實，固據原告提出協議書一份可資為證；惟被告乙○
    ○業已清償其中一百一十五萬元之事實，復經本院分別函向
    台灣中小企業銀行板橋分行及中華郵政股份有限公司儲匯處
    查明屬實，有所附已兌現之支票、客戶歷史交易清單等資料
    為證，自堪信為真實；又訴外人京兆尹公司對於被告乙○○
    前開債權確有怠於行使之情，復為兩造所不爭執，從而，原
    告依民法之無因管理、代位權之法律關係，起訴請求被告乙
    ○○連帶給付訴外人京兆尹公司一百八十五萬元，及自九十
    五年二月二十三日起至清償日止，按週年利息百分之五計算
    之利息，並由原告代為受領，自屬有理由，應予以准許，逾
    此範圍之請求，為無理由，應駁回之。
二、又被告甲○係前開債務之連帶保證人，此有系爭協議書一份
    在卷可憑；雖被告甲○辯稱該協議書係受被告乙○○脅迫，
    在意思不自由狀態下所簽立云云，然其並未就此對其有利之
    事實，舉證以實其說，故其所辯，尚難採信。
肆、綜上所述，原告依據民法無因管理、代位權之法律關係，請
    求被告連帶給付訴外人京兆尹公司一百八十五萬元，及自九
    十五年二月二十三日起至清償日止，按週年利息百分之五計
    算之利息，並由原告代為受領，自屬有理由，應予以准許；
    逾此範圍之請求，則為無理由，應駁回之。
伍、本件原告勝訴部分，陳明願供擔保，請求宣告假執行；及被
    告請求供擔保免為假執行之聲請，均核無不合，爰各酌定相
    當之金額予以准許；至於原告敗訴部分，其假執行之聲請失
    所附麗，應予駁回。
陸、因本案事證已臻明確，故兩造其餘主張陳述及所提之證據，
    均毋庸再予審酌，附此敘明。
柒、結論：原告之訴為一部有理由，一部無理由，依民事訴訟法
    第七十九條、第八十五條第二項，判決如主文。
中　　華　　民　　國　九十六  年  　五    月　二十五  日
                  民事第五庭    法　官　蔡世祺
以上正本係照原本作成。
如對本判決上訴，須於判決送達後二十日內向本院提出上訴狀。
中　　華　　民　　國　九十六  年  　五    月　二十五  日
                                書記官  黃媚鵑
附錄：
民事訴訟法第三百九十二條：
法院得宣告非經原告預供擔保，不得為假執行。
法院得依聲請或依職權，宣告被告預供擔保，或將請求標的物提
存而免為假執行。
依前項規定預供擔保或提存而免為假執行，應於執行標的物拍定
、變賣或物之交付前為之。
